---
title: "Entrega 1 - Avance 2"
format: html
editor: visual
---

## Declaramos las librerías necesarias

```{r, message=FALSE}
library(readr)
library(dplyr)
```

## Leemos las bases de datos

```{r, message=FALSE}
REC91 <- read_csv("../data/raw_data/REC91.csv")
REC0111 <- read_csv("../data/raw_data/REC0111.csv")
RECH5 <- read_csv("../data/raw_data/RECH5.csv")
REC44 <- read_csv("../data/raw_data/REC44.csv")
RECH23 <- read_csv("../data/raw_data/RECH23.csv")
RECH0 <- read_csv("../data/raw_data/RECH0.csv")
```

## Resumen de los datos

### Tabla RECH0 - Características del hogar

```{r}
summary(RECH0)
```

```{r}
RECH0 <- select(RECH0, HHID, HV009, HV015)

RECH0 <- rename(RECH0, 
                cuestionario_hogar_id=HHID,
                personas_en_el_hogar=HV009,
                resultados_entrevista=HV015)
```

### Tabla REC0111 - Datos básicos del MEF

Relación entre identificación del cuestionario individual e identificación del cuestionario del hogar.

```{r}
summary(REC0111)
```

```{r}
REC0111 <- select(REC0111, CASEID, HHID, V024, V102)

REC0111 <- rename(REC0111,
                  cuestionario_individual_id=CASEID,
                  cuestionario_hogar_id=HHID,
                  region=V024,
                  tipo_de_residencia=V102)
```

### Tabla RECH5 - Peso y talla (anemia)

Características de las mujeres de 12 a 49 años (mamás de los infantes descritos en la tabla REC44).

```{r}
summary(RECH5)
```

```{r}
RECH5 <- select(RECH5, HHID, HA1, HA2, HA3, HA13, HA53, HA54)
```

### Tabla REC44 - Peso y talla (anemia)

Características de los infantes de 0 a 59 meses (5 años aproximadamente) por mamá.

```{r}
summary(REC44)
```
