---
title: "Entrega 1"
format: html
editor: visual
---

# [Análisis de los casos de anemia en niños y madres en el Perú en el año 2022]{.underline}

## Declaramos las librerías necesarias

```{r, message=FALSE}
library(readr)
library(dplyr)
```

## Leemos las bases de datos

```{r, message=FALSE}
REC91_raw <- read_csv("../data/raw_data/REC91.csv")
REC0111_raw <- read_csv("../data/raw_data/REC0111.csv")
RECH5_raw <- read_csv("../data/raw_data/RECH5.csv")
REC44_raw <- read_csv("../data/raw_data/REC44.csv")
RECH23_raw <- read_csv("../data/raw_data/RECH23.csv")
RECH0_raw <- read_csv("../data/raw_data/RECH0.csv")
```

## Resumen de los datos

Realizaremos un resumen de los datos de cada tabla y, además, comenzaremos con nuestro primer criterio de exclusión: seleccionaremos solo las variables pertinentes para nuestro estudio.

### Tabla RECH0 - Características del hogar

```{r}
summary(RECH0_raw)
```

Seleccionamos las variables pertinentes en nuestro análisis, les cambiamos de nombres y, de ser necesario, cambiamos el tipo de dato.

```{r}
RECH0 <- select(RECH0_raw, HHID, HV009, HV015)

RECH0 <- rename(RECH0,
                cuestionario_hogar_id = HHID,
                personas_en_el_hogar = HV009,
                estado_entrevista = HV015)

RECH0$cuestionario_hogar_id <- as.character(RECH0$cuestionario_hogar_id)
RECH0$estado_entrevista <- as.character(RECH0$estado_entrevista)

str(RECH0)
```

### Tabla REC0111 - Datos básicos del MEF

Relación entre identificación del cuestionario individual e identificación del cuestionario del hogar.

```{r}
summary(REC0111_raw)
```

Seleccionamos las variables pertinentes en nuestro análisis, les cambiamos de nombres y, de ser necesario, cambiamos el tipo de dato.

```{r}
REC0111 <- select(REC0111_raw, CASEID, HHID, V024, V102)

REC0111 <- rename(REC0111,
                  cuestionario_individual_id = CASEID,
                  cuestionario_hogar_id = HHID,
                  region = V024,
                  tipo_de_residencia = V102)

REC0111$cuestionario_individual_id <- as.character(REC0111$cuestionario_individual_id)
REC0111$cuestionario_hogar_id <- as.character(REC0111$cuestionario_hogar_id)
REC0111$region <- as.character(REC0111$region)
REC0111$tipo_de_residencia <- as.character(REC0111$tipo_de_residencia)

str(REC0111)
```

### Tabla RECH5 - Peso y talla (anemia)

Características de las mujeres de 12 a 49 años (madres de los infantes descritos en la tabla REC44).

```{r}
summary(RECH5_raw)
```

Seleccionamos las variables pertinentes en nuestro análisis, les cambiamos de nombres y, de ser necesario, cambiamos el tipo de dato.

```{r}
RECH5 <- select(RECH5_raw, HHID, HA1, HA2, HA3, HA13, HA53, HA54, HA55, HA56, HA57, HA67)

RECH5 <- rename(RECH5,
                cuestionario_individual_id = HHID,
                edad = HA1,
                peso = HA2,
                talla = HA3,
                estado_medicion = HA13,
                hemoglobina = HA53,
                is_embarazada = HA54,
                estado_medicion_hemoglobina = HA55,
                homoglobina_ajustada_latitud = HA56,
                anemia = HA57,
                nivel_educativo = HA67)

RECH5$estado_medicion <- as.character(RECH5$estado_medicion)
RECH5$is_embarazada <- as.character(RECH5$is_embarazada)
RECH5$estado_medicion_hemoglobina <- as.character(RECH5$estado_medicion_hemoglobina)
RECH5$anemia <- as.character(RECH5$anemia)
RECH5$nivel_educativo <- as.character(RECH5$nivel_educativo)

str(RECH5)
```

Asignamos la categoría que corresponde a cada número para la variable *anemia*.

```{r}
RECH5$anemia[RECH5$anemia %in% c(1)] <- "grave"
RECH5$anemia[RECH5$anemia %in% c(2)] <- "moderado"
RECH5$anemia[RECH5$anemia %in% c(3)] <- "leve"
RECH5$anemia[RECH5$anemia %in% c(4)] <- "sin_anemia"
```

Cambiamos las unidades de *talla* y *peso*.

```{r}
RECH5 <- mutate(RECH5,
                # Convertimos de centímetros a metros
                talla = talla / 1000,
                # Convertimos de gramos a kilogramos
                peso = peso / 10)
```

### Tabla REC44 - Peso y talla (anemia)

Características de los infantes de 0 a 59 meses (5 años aproximadamente) por mamá.

```{r}
summary(REC44_raw)
```

Seleccionamos las variables pertinentes en nuestro análisis, les cambiamos de nombres y, de ser necesario, cambiamos el tipo de dato.

```{r}
REC44 <- select(REC44_raw, CASEID, HW1, HW2, HW3, HW13, HW53, HW55, HW56, HW57)

REC44 <- rename(REC44,
                cuestionario_individual_id = CASEID,
                edad = HW1,
                peso = HW2,
                talla = HW3,
                estado_medicion = HW13,
                hemoglobina = HW53,
                estado_medicion_hemoglobina = HW55,
                hemoglobina_ajustada_latitud = HW56,
                anemia = HW57)

REC44$estado_medicion <- as.character(REC44$estado_medicion)
REC44$estado_medicion_hemoglobina <- as.character(REC44$estado_medicion_hemoglobina)
REC44$anemia <- as.character(REC44$anemia)

str(REC44)
```

Asignamos la categoría que corresponde a cada número para la variable *anemia*.

```{r}
REC44$anemia[REC44$anemia %in% c(1)] <- "grave"
REC44$anemia[REC44$anemia %in% c(2)] <- "moderado"
REC44$anemia[REC44$anemia %in% c(3)] <- "leve"
REC44$anemia[REC44$anemia %in% c(4)] <- "sin_anemia"
```

Cambiamos las unidades de *talla* y *peso*.

```{r}
REC44 <- mutate(REC44,
                # Agregamos el decimal mencionado en el diccionario.
                talla = talla / 10,
                # Agregamos el decimal mencionado en el diccionario.
                peso = peso / 10)
```

## Limpieza de datos

Vamos a descartar las observaciones que no tengan información, no tengan variabilidad o contengan datos atípicos.

### RECH0

Realizamos un filtro en función de la variable *estado_entrevista*.

```{r}
RECH0 <- filter(RECH0, estado_entrevista == 1)
```

### RECH5

Realizamos un filtro en función de la variable *estado_medicion* y *estado_medicion_hemoglobina.*

```{r}
RECH5 <- filter(RECH5, estado_medicion == 0)
RECH5 <- filter(RECH5, estado_medicion_hemoglobina == 0)
```

### REC44

Realizamos un filtro en función de la variable *estado_medicion* y *estado_medicion_hemoglobina.*

```{r}
REC44 <-filter(REC44, estado_medicion == 0)
REC44 <- filter(REC44, estado_medicion_hemoglobina == 0)
```

## Análisis de datos

### Objetivo 1

Describir los casos de anemia y su severidad en niños y madres en el Perú en el año 2022.

#### Anemia en niños

Promedio de edad, talla, peso y hemoglobina en niños con anemia leve, moderada y grave.

```{r}
niños_anemia_leve = filter(REC44, anemia == "leve")
niños_anemia_moderada = filter(REC44, anemia == "moderado")
niños_anemia_grave = filter(REC44, anemia == "grave")

niños_promedios_anemia_leve <- data.frame(colMeans(anemia_leve[, sapply(anemia_leve, is.numeric)]))
niños_promedios_anemia_moderada <- data.frame(colMeans(anemia_moderada[, sapply(anemia_moderada, is.numeric)]))
niños_promedios_anemia_grave <- data.frame(colMeans(anemia_grave[, sapply(anemia_grave, is.numeric)]))

print(niños_promedios_anemia_leve)
print(niños_promedios_anemia_moderada)
print(niños_promedios_anemia_grave)
```

#### Anemia en madres

Promedio de edad, talla, peso y hemoglobina en madres con anemia leve, moderada y grave.

```{r}
madres_anemia_leve = filter(REC44, anemia == "leve")
madres_anemia_moderada = filter(REC44, anemia == "moderado")
madres_anemia_grave = filter(REC44, anemia == "grave")

madres_promedios_anemia_leve <- data.frame(colMeans(anemia_leve[, sapply(anemia_leve, is.numeric)]))
madres_promedios_anemia_moderada <- data.frame(colMeans(anemia_moderada[, sapply(anemia_moderada, is.numeric)]))
madres_promedios_anemia_grave <- data.frame(colMeans(anemia_grave[, sapply(anemia_grave, is.numeric)]))

print(madres_promedios_anemia_leve)
print(madres_promedios_anemia_moderada)
print(madres_promedios_anemia_grave)
```

### Objetivo 2

Analizar el índice de anemia en las diversas regiones del Perú en el año 2022.

### Objetivo 3

Describir las características sociales de los grupos vulnerables ---niños y madres--- a la anemia en el Perú en el año 2022.
